【裁判字號】    99,交聲,189
【裁判日期】    990331
【裁判案由】    聲明異議
【裁判全文】
臺灣高雄地方法院交通事件裁定         99年度交聲字第189號
原處分機關  交通部公路總局高雄區監理所
異  議  人  乙○○
上列受處分人因違反道路交通管理處罰條例案件，對於交通部公
路總局高雄區監理所於民國99年1 月13日所為之處分（高監自裁
字第裁80-N00000000號），聲明異議，本院裁定如下：
    主  文
異議駁回。
    理  由
一、原處分意旨略以：異議人即受處分人乙○○於民國98年11月
    30日14時56分許，駕駛車號5155-EY 號自小客車，行經高雄
    縣湖內鄉○○路○段91巷口時，因「駕車行經有燈光號誌管
    制之交岔路口闖紅燈；違反處罰條例之行為，不聽勤務人員
    制止」之違規行為，經員警掣單舉發，爰依道路交通管理處
    罰條例第51條第1 項、第60條第1 項規定，裁處罰鍰新臺幣
    （下同）5700元、並依同條例第63條第1 項規定，記違規點
    數4 點等語。
二、聲明異議意旨略以：異議人於上開時、地，確有駕駛前揭車
    輛行經系爭路段，但並未闖紅燈，當時路上車輛甚多，並不
    知該員警是在攔誰，莫名收到紅單，又沒附照片，就說本人
    闖紅燈，還開一條不聽勤務人員制止，並要記違規點數4 點
    ，異議人甚為不服，原處分機關遽以裁罰，顯有違誤，爰依
    法聲明異議，請求撤銷原處分云云。
三、按「汽車駕駛人，行經有燈光號誌管制之交岔路口闖紅燈者
    ，處新臺幣1 千8 百元以上5 千4 百元以下罰鍰。」；又「
    汽車駕駛人，駕駛汽車有違反本條例之行為，經交通勤務警
    察或依法令執行交通稽查任務人員制止時，不聽制止或拒絕
    停車接受稽查而逃逸者，除按各該條規定處罰外，處新臺幣
    3000元以上6000元以下罰鍰。」道路交通管理處罰條例第53
    條第1 項、第60條第1 項分別定有明文。又道路交通管理處
    罰條例第63條規定：「汽車駕駛人有下列各款所列條款之一
    者，除依原條款處罰鍰外，並予記點：一、有第33條第1 項
    、第2 項、第38條第1 項、第40條、第45條、第47條第1 款
    至第3 款、第48條、第49條或第60條第1 項、第2 項第1 款
    、第2 款情形之一者，各記違規點數一點。二、有第29條第
    1 項第1 款至第4 款、第29條之2 第1 項、第2 項、第30條
    第1 項第1 款、第2 款情形之一者，各記違規點數二點。三
    、有第43條、第53條或第54條情形之一者，各記違規點數三
    點。」。次按「汽車駕駛人之行為有下列情形之一，當場不
    能或不宜攔截製單舉發者，得對汽車所有人逕行舉發處罰：
    (一)闖紅燈或平交道；(二)搶越行人穿越道；(三)違規停車而駕駛
    人不在場；(四)不服指揮稽查而逃逸，或聞消防車、救護車、
    警備車、工程救險車之警號不立即避讓；(五)違規停車或搶越
    行人穿越道，經各級學校交通服務隊現場導護人員簽證檢舉
    ；(六)其他違規行為經以科學儀器取得證據資料者。前項逕行
    舉發，應記明車輛牌照號碼、車型等可資辨明之資料，查明
    汽車所有人姓名或名稱、住址後，製單舉發處罰之。」，道
    路交通管理處罰條例第7 條之2 第1 項、第2 項亦定有明文
    。
四、訊據異議人即受處分人乙○○固坦承有於上開時、地駕駛前
    揭車輛行經系爭路段之事實，及本件交通違規事件受舉發之
    違規車輛係伊所有，惟矢口否認有上開交通違規行為，辯稱
    ：伊並沒有闖紅燈，亦不知員警是在攔伊，伊無告發單上所
    指述之違規行為。經查：
(一)、證人即當天在現場執勤並開單告發之警員甲○○於本院審理
    時到庭具結證稱：本件交通違規事件是我所取締的，我當時
    是在湖內鄉○○路○段79號的位置，當時執行交通稽查的職
    務，該路段之紅綠燈交通號誌是設置在中山路一段與中山路
    91巷口，因為該路段經常有駕駛人闖紅燈，所以我們才會在
    該地點執行稽查勤務。當時異議人確有闖紅燈，異議人經過
    該路口時，交通號誌已經轉換為紅燈，因為當時內側車道已
    經有停了一部自小客車，所以異議人抵達系爭路口時，先將
    車輛停在外側車道，停留約一、二秒後，就闖紅燈直接通過
    路口，當時他速度不快，而且當時只有他一部車闖紅燈而已
    ，另一部停在內側車道的車還在停等紅燈，因為當時闖紅燈
    的只有他一部車，所以我可以看得很清楚，不可能有誤判。
    而且我當時有揮舞旗子並吹哨子要異議人停車，異議人應該
    有看到我揮旗子攔車子的動作，因為異議人當時有轉頭看我
    ，他速度不快，所以我有看到，異議人通過我之後又把速度
    放慢並且好像要靠邊停車的樣子，所以我可以清楚看到他的
    車牌號碼，所以我確定車牌號碼我沒有記錯。但異議人車子
    通過我的地點約十公尺後就慢慢加速度開走了。所以我就把
    車牌記下之後，回所之後就開單告發。等語明確（見本院卷
    第21-22 頁）。衡情證人甲○○乃依法執勤之員警，與異議
    人乙○○素昧平生，並無仇隙嫌怨，其於執行交通勤務過程
    中，應無任意為不實舉發之可能，且其經本院傳訊到庭具結
    作證，亦無甘冒偽證罪責而故意誣陷異議人之理，所述應可
    採信。
(二)、參交通勤務警察或依法令執行交通稽查任務人員，開單舉發
    違反道路交通管理處罰條例所列之違規事實，經公路主管機
    關或警察機關所為之裁決處罰，本質上為行政處分，係公務
    員基於職務上權力，依法就特定之具體事件所為，並具有公
    法上效果之單方行政行為。根據公務員為公法上行為具有公
    信力之原則，該行政處分當可被推定為真正，且其據以依法
    處分之事實認定，亦應可推定為正確無誤，故本此公信原則
    ，立法者乃賦予行政機關違反道路交通事件統一裁罰基準及
    處理細則等相關規定，使交通勤務警察或依法令執行交通稽
    查任務人員得當機立斷、立即處分，以達成維護交通秩序及
    公共安全之行政目的。而異議人於此並未就該執勤員警之舉
    發是否有誤提出相關證據以供調查，本院亦查無任何證據足
    資證明其有捏造事實違法取締之情事，則本件掣單員警即證
    人甲○○本其維護交通秩序、安全職責所為之舉發，自應受
    到合法、正確之推定。
(三)、再本件異議人上開違規行為，如有監視錄影器錄影或拍照存
    證之物證資料，固可免除不必要之爭議，然員警執行交通勤
    務，依法並未要求就任何違規事項均必須錄影或拍照存證，
    此觀道路交通管理處罰條例第7 條之2 亦規定在當場不能或
    不宜攔截舉發之情況下，可逕行舉發之意旨即明，且因此等
    違規情事均發生於一剎那之間，除非恰有錄影設備或得拍攝
    快速移動畫面之照相設備，否則要求值勤警員或舉發機關需
    緊急錄影或拍照後以此為證，未免與執行勤務之實況相悖，
    並難以實行，故於因無法及時攝影取證之情況下，如無其他
    證據顯示舉發員警有誤認或故意構陷之情事時，尚難以舉發
    員警無法提出其他證據佐證，即認其所述不可採信，否則該
    未裝設科學儀器之路段，豈非陷入駕駛人得任意違規之狀態
    ，自非妥適；而本件異議人上開違規行為，已據證人甲○○
    於本院審理中結證明確，異議人於此亦未能提出證人有誤認
    或故意構陷之具體事證，是縱裁決機關僅能由舉發員警證明
    異議人之違規行為，而未能提出照片或其他證據證明，亦難
    認其未盡舉證責任，而遽認裁決機關之處分為不當，是異議
    人指稱並無證據證明其有上開交通違規行為云云，亦殊不足
    採。是以，異議人上開辯詞均無足據以為有利異議人之認定
    。本件事證明確，異議人確有上開違規行為，洵堪認定。異
    議人以前詞置辯，難以採信。
五、綜上所述，異議人有上開違規情形，事證明確，原處分機關
    依道路交通管理處罰條例第53條第1 項、第60條第1 項規定
    ，分別裁處闖紅燈部分罰鍰新臺幣（下同）2700元、不聽勤
    務人員制止（拒絕停車接受稽查而逃逸）部分3000元（參本
    院卷第25頁公務電話紀錄），並依同條例第63條第1 項之規
    定，記違規點數1點 及3 點。總計異議人本件罰鍰共計5 千
    7 百元整，並記違規點數4 點，核無違誤，裁量亦稱妥適。
    因此，本件異議為無理由，應予駁回。
據上論斷，應依道路交通案件處理法第19條，裁定如主文。
中    華    民    國    99    年    3    月    31    日
                  交通法庭  法  官  張  震
以上正本證明與原本無異。
如不服本裁定應於送達後5日內向本院提出抗告狀。
中    華    民    國    99    年    4    月     6    日
                            書記官  鄒秀珍

司法院資訊處製作；財團法人民間司法改革基金會備份。
